【裁判字號】    94,訴,1171
【裁判日期】    951108
【裁判案由】    給付貨款
【裁判全文】
臺灣桃園地方法院民事判決              94年度訴字第1171號
原      告  久裕企業股份有限公司
??????????設台北市○○路335號3樓
法定代理人?戊○○?住同上
訴訟代理人?丁○○?住同上
??????乙○○?住同上
被      告  己○○○○○○○
??????????住桃園縣蘆.
訴訟代理人?林鳳秋律師
上列當事人間請求給付貨款事件，於民國95年10月25日言詞辯論
終結，本院判決如下：
    主      文
被告應給付原告新台幣陸拾玖萬捌仟參佰陸拾陸元，及民國九十
四年八月十六日起至清償日止，按週年利率百分之五計算之利息
。
原告其餘之訴駁回。
訴訟費用由被告負擔百分之九十九，餘由原告負擔。
    事實及理由
一、本件原告起訴主張：
(一)被告於民國94年1月19日起陸續向原告訂購藥品數批，原告
??委託訴外人信速通運有限公司（下稱信速公司）送貨至被告
    營業處所，被告並於簽收單上簽章，據訴外人信速公司表示
    ，其他廠商所委任送貨至被告營業處所之貨品，被告亦使用
    同一印章進行簽收，可見被告確實使用該印章作為其簽收貨
    品之印章。故原告已依買賣契約之規定完成貨品之交付並由
    被告合法受領，詎料該貨款被告至今未償付分文，原告爰依
    民法第367 條之規定向被告請求給付買賣契約約定之價金。
    縱被告主張本買賣契約不存在，然此時被告所收受之貨品自
    屬不當得利，原告自得依民法179 條規定請求返還其所受之
    利益。
(二)被告以台灣桃園地方法院檢察署95年度偵緝字第35號、95年
    度偵字第10794 號起訴書內容所認定之犯罪事實，說明訴外
    人丙○○冒用上開二診所之藥局名義，向原告訂貨，顯不足
    為取。
 1、該起訴書認定原告、新美公司及久裕公司均為訴外人丙○○
    於94年3 月21日離職後，冒用大魏診所、大孫診所詐騙訂藥
    之被害人，並論以詐欺罪嫌起訴。然該案係大魏診所負責人
    魏貴通及大孫診所負責人孫廣璟共同提出告訴，惟渠等非丙
    ○○施用詐術之對象，且該案偵辦期間亦從未傳訊原告、新
    美公司及久裕公司等詐欺被害人，即率爾認定丙○○係於94
    年3 月間離職後，始冒用上開二診所名義，向原告等藥商詐
    騙訂貨，其偵辦過程自有重大疏漏，故其認定有關丙○○之
    離職期間及擔任職務等犯罪事實，顯不足取。
 2、該起訴書犯罪事實欄稱：「丙○○自91年7 月間起至94 年3
    月21日止，在魏貴通設於桃園縣龜山鄉○○路○ 段927 號之
    『大魏診所』擔任行政工作，另自93年7 月間起至94年3 月
    間止，同時在孫廣璟設於桃園縣蘆竹鄉○○路131 號之『大
    孫診所』協助處理行政事務。」等語，然該起訴書之證據及
    所犯法條欄並無任何上開事實之相關佐證資料記載，亦無依
    法作成證物清單以供核對，況丙○○於該案中亦自承: 「其
    在大魏診所及大孫診所之業務範圍包括向藥商訂購藥品」等
    語，此顯與上開起訴書所稱犯罪事實有悖。然該案承辦檢察
    官無視諸多藥商長期以來均透過丙○○與大魏診所交易往來
    之事實，甚且因此始受騙出貨，如丙○○未承辦藥品採購業
    務，何以致此等事實，即單以大魏診所於該案中陳稱因丙○
    ○不具藥師資格，未曾授權其訂購藥品等語，即認定丙○○
    僅負責診所之行政工作，亦有違事理而不足取。
 3、況依該起訴書附表一編號1至5之新美公司營業人銷貨退回進
    貨折讓證明單（下稱銷貨折讓單）所載，上開銷貨折讓單作
    成日期為94年4月27、28日、94年3月8日、16日、17日不等，
    且其上有關大魏診所之印章為真正；而有關大孫診所部分，
    該起訴書附表一編號13、14及17、18之銷貨折讓單亦有相同
    情形，即於94年4 月14日、18日、20日、同年5 月9 日亦有
    真正之大孫診所印章蓋於銷貨折讓單上。若訴外人丙○○早
    已於94年3 月間即因利用職務之便，冒用大魏診所及大孫診
    所名義向多家藥商大量訂購藥品，遭撤職及解除委任後依然
    繼續冒名訂購，則其豈有機會於94年4 、5 月間再踏入大魏
    診所及大孫診所內，於眾目睽睽下，多次收取信速公司送交
    之藥品並同時取得上開二診所之印章，蓋用於銷貨折讓單上
    ，而不為大魏診所及大孫診所之所謂真正之藥品採購人員所
    查覺。
 4、該起訴書附表三所載編號2 至6 久裕公司配送簽收單及編號
    7 新美公司發貨明細表，其上之客戶簽收處係由訴外人丙○
    ○以自己名義簽收，更證明因訴外人丙○○因自91年7 月起
    長期辦理大魏診所之採購、收貨業務，已深得貨運公司司機
    及出貨客戶之信任，其確有權代表大魏診所等人辦理採購及
    收貨，故得以自己名義代大魏診所簽收訂購藥品，則丙○○
    根本無須盜蓋大魏診所印章即可辦理收貨。是上起訴書所載
    丙○○有盜蓋大魏診所印章之偽造文書犯行乙節，恰足反證
    其於94年3 月21日以後，仍於大魏診所任職採購收貨人員，
    且因職務關係而持有上開所謂遭其盜蓋之印章。
 5、據新美公司稱，上開單據為訴外人信速公司人員，於送交大
    魏診所及大孫診所訂購藥品時，同時送交由診所採購收貨人
    員蓋印後收回，是丙○○於收受上開銷貨折讓單時，果已非
    上開二診所之採購收貨人員者，訴外人信速公司之送貨司機
    本即與丙○○毫無業務往來，豈有可能反而於丙○○已離職
    後，多次將藥品交由從未任採購收貨職務之丙○○收取，而
    從不起疑。綜上所述，上開起訴書內容認定有關丙○○之離
    職時間及擔任職務等犯罪事實，確有嫌速斷，且與客觀事證
    未合，應不足為大魏診所有利之認定。
(三)原告於95年8 月15日閱得本院地檢署95年度訴字第1309號案
    卷宗後，發現訴外人丙○○為大魏診所魏貴通醫師、大孫診
    所孫廣璟醫師之大舅子，魏貴通醫師與孫廣璟醫師為連襟關
    係。訴外人丙○○於該案中從未自承其係於94年3 月21日遭
    大魏診所解職，又依丙○○於偵查中證述等語觀之，其確為
    大魏診所之採購人員，相關收受訂購藥品作業，亦於該診所
    內進行，且於94年6 月間，因其所簽發票據發生退票，始自
    大衛診所去職。另94年度偵字第20050 號卷第31頁至34頁所
    載，大魏診所於該案中亦提出另一被害人王俊智（同為藥商
    業務員）與魏貴通醫師之錄音談話譯文（94年6 月16日），
    其中亦無隻字片語提及丙○○業已於94年3 月份即已離職之
    事實，反證有關丙○○於94年3 月份即已離職確屬臨訟杜撰
    之卸責之詞。再依95年度訴字第1309號卷所載，95年7 月27
    日該案原以通常程序起訴，經被告全部認罪後，改以簡式審
    判程序進行，經法官詢以告訴代理人對該案有何意見後，告
    訴代理人稱：「因為被告與本案告訴人是親戚，而且現在也
    坦承犯行，所以希望給被告一個緩刑的機會。」是丙○○與
    大魏診所於該刑事案件中互為維護之情，溢於言表。上情足
    證上開二人無非欲以該從無任何藥商被害人參與之刑案中，
    確立所謂丙○○係於95年3 月21日去職之虛偽事實，藉以脫
    免本件及其他藥商間之民事僱用人責任。縱上所述，倘丙○
    ○未承辦大魏診所之藥品採購業務者，渠如何得知諸多藥商
    業務員之連繫方法，並可取得眾多業務員之信任，購得所需
    藥品轉售圖利；且丙○○果已於94年3 月21日即去職者，渠
    又如何可利用大魏診所地點並蓋用該診所印章長期收藥，且
    於該段期間仍向諸多藥商業務員採購藥品而不被起疑，更遑
    論丙○○之健保資料係於94年6 月12日始申辦轉出，勞保截
    至本院函查之95年3 月1 日，尚無退保情形，故丙○○與大
    魏診所於本件系爭94年5 月30日藥品交易期間，確仍有僱佣
    關係存在。並聲明：被告應給付原告698,366 元及如附表所
    示之利息起算日起至清償日止，按年息5 ％計算之利息。
二、被告則以：
(一)
 1、原告以被告自94年1 月19日起陸續向其訂購藥品，但貨款迭
    經催討被告置若罔聞，而起訴請求被告支付新台幣698,366
    元貨款。惟被告固曾與原告間有四筆藥品買賣之往來，然時
    間係自93年7 月29日開始，此有原告公司93年7 月29日之送
    貨單可證，且原告之前寄發予被告之存證信函乃記載: 「台
    端于九十三年十二月份起陸續向本公司訂購藥品數批」，均
    證原告所陳被告自94年1 月19日起陸續向其訂購藥品與事實
    不符。且被告最後一筆向原告訂購藥品之時間係在93年8 月
    30日，其後並未再向原告訂購任何藥品。況被告在93年8 月
    30日以前訂購之藥品均已支付款項完畢，並未積欠原告任何
    款項，則二造間既無買賣藥品之契約關係存在，且原告自起
    訴至今已逾一年仍未能舉證證明系爭藥品之買賣關係如何成
    立，原告請求被告付款，顯無理由。
 2、依二造間93年8 月30日以前之交易流程，原告均會交予被告
    送貨單加註系爭藥品之折讓金額，並會再交予折讓證明單，
    由被告簽收，且送貨單上會清楚載明交付之藥品規格名稱、
    數量、單價、總金額，經藥局核對無誤後始會簽章於送貨單
    上，然本件原告起訴並未提出任何送貨單，僅提出完全沒有
    記載任何藥品規格名稱、數量、單價、總金額之信速物流配
    送簽收單，顯與二造間交易慣例均有簽收送貨單相違，已足
    證明二造間並無藥品之訂購，亦無藥品之簽收。在本院開庭
    時諭知原告所提之配送簽收單根本無法看出究係何種物品、
    數量等後，原告始於95年9 月12日以陳報狀提出送貨單，惟
    該送貨單上均無被告之簽收，不僅明證被告根本沒有簽收送
    貨單之系爭藥品，更證原告起訴時即已明知被告並無簽收系
    爭藥品，送貨單上根本沒有永樂藥局之簽收，故而起訴時不
    敢將該送貨單提出，而僅提出信速物流之簽收單，但查信速
    物流之簽收單縱或有之，亦不能證明所簽收之內容物品為何
    ，在在足證原告之請求顯無理由。
 3、又原告起訴請求之金額為698,366 元，但與原告之前寄發之
    存證信函記載: 「未收款尚有十三萬六千一百六十元，尚有
    未到期支票為四十七萬二千四百六十三元，二者合計共六十
    萬零八千六百二十三元」矛盾不符。且被告從未開立所謂47
    2,463 元之支票予原告，原告主張被告有未到期票款更與事
    實不符。
(二)經查系爭藥品係訴外人丙○○為圖不法私利連續冒用被告名
    義私下訂購，而非被告所訂購：
 1、由台灣桃園地方法院檢察署95年度偵字第10794 號、95年度
    偵緝字第35號起訴書，即知訴外人丙○○除冒用被告名義外
    ，尚有冒用大魏診所、大孫診所之名義向多家廠商訂購藥品
    私自販售等不法犯行。
 2、且由訴外人丙○○於本院刑事庭供認之犯罪事實，更證本件
    乃係被告公司人員於明知訴外人丙○○係冒用被告名義訂藥
    之情形下，為求取得業績獎金，而與丙○○私下交易所產生
    ，此由丙○○於刑庭坦承其冒用他診所名義向原告訂貨時，
    均係至原告所委託送貨之信速物流公司之林口轉運站取貨，
    故丙○○所訂藥品從未送至被告處，即知丙○○與久裕公司
    之業務員間惟恐此事遭被告發現，方採取上開取貨方式，以
    掩人耳目。故縱有系爭藥品之交易，乃訴外人丙○○為圖不
    法私利冒用被告名義所訂，絕非被告所為，則被告自亦未收
    受原告所交付藥品，故原告請求被告支付藥款，顯屬無據等
    語置辯。並聲明：原告之訴駁回。
三、經查:
(一)原告主張上開被告訂購之藥品已送至被告處交貨，被告積欠
    上開貨款迄未清償之事實，業據其提出廠商進貨明細表、信
    速醫藥物流配送簽收單、送貨單及統一發票等影本為證，而
    證人甲○○於本院審理時證稱: 「（問: 目前擔任何職？擔
    任信速通運有限公司的配送。（問: 原告是否曾經委託你們
    運送藥品？）有。（問: 你是否曾經接受原告委託運送藥品
    到被告處？）我要看簽單才知道。（提示簽單）我有送過，
    而且常常。（問: 簽送的流程？）我們只要送到客戶處，並
    有簽收即可。客戶的公司印章或是藥師簽名即可。（問: 系
    爭藥品是由何人簽的？）我送的部分，是被告藥局裡面的人
    拿出永樂藥局的章蓋的，核對後我就拿貨給他們。（問: 當
    時簽收的人，你是否確認他是藥局的人？）我都是送到藥局
    櫃台裡面，印象中都是只有壹個人。（問: 是男的或是女的
    ？）印象中櫃台裡面的人都是男的，沒有女的。每次幾乎都
    是遇到他。至少有三次以上，但是無法記得確實幾次。（問
    : 有無十次以上？）不記得，應該有。都是同一個男的收，
    但不記得是否都是原告委託的藥品，還有藥廠。（問: 收貨
    時是否會核對貨品條碼？）會，因為件數有問題，我們就會
    馬上查詢。（問: 送貨時是否有兩張單據？指出貨單及簽收
    單）我送去時主要是給客戶簽收信速物流的單據，物品是完
    封的，若是事後客戶對於數量有爭議，應由收貨人自行找對
    方，我們只負責沒有破損。」（見95年10月25日言詞辯論筆
    錄）。衡以證人僅陳述其自身參與之部分，描述亦認中肯，
    自屬可採，是堪信信速公司之送貨員歷次均係將藥品送至被
    告處，並由被告簽收，且原告所委託運送之貨物卻如其所陳
    述之內容，且交寄貨物時，並經信速公司之運送人員確認。
(二)又原告於本院審理中陳明: 「送貨單是我們從物流直接轉送
    到信速物流的證明單，是為了給信速，不是要給被告，我們
    在檢貨單上都有記載清楚，條碼上面可以清楚認證所以出貨
    的配送簽收單上面的附註號碼與我們的送貨單上的貨品條碼
    是一致的，條碼就是號碼」、「請參單據上除了條碼外，還
    有品名。簽收是給信速物流的」。（見95年10月25日言詞辯
    論筆錄）等情，亦合乎一般交易常規，且被告於本院審理中
    自陳: 「（問: 被告不用報稅？）藥師是核定課稅，不須用
    到發票。原告交付發票給藥師只是為了證明藥品的來源，即
    不是偽藥。」等語，故而被告並未持此部分之貨款發票向國
    稅局辦理結算申報，是堪信原告之主張為實在。
(三)被告雖辯稱：系爭藥品均係丙○○以被告名義訂購，並經丙
    ○○簽收使用，或遭丙○○盜蓋收文章，則被告並無給付貨
    款之義務云云，惟為原告所否認，又查，上述卷附之信速醫
    藥物流配送簽收單上蓋有「永樂藥局藥生陳隆文」之領收印
    章，而原告均開立客戶名稱為「永樂藥局」之統一發票向被
    告請款，並有統一發票在卷可稽，且被告亦坦承上開領收印
    章之真正，且未能舉證證明遭丙○○盜蓋之事實，且參以證
    人甲○○所述，其送貨至被告處已達10以上，均由同一男子
    簽收，倘若簽收之人無簽收之權，豈有10次以上均未遭被告
    發覺而制止之理，被告此部分所辯，即非可採。
(四)綜上各情以觀，本件系爭藥品既係以被告名義訂購，原告又
    將貨物交由信速醫藥物流運送至被告藥局地址交付，堪認原
    告主張本件買賣契約係成立於兩造間之事實，堪信為實。依
    上所述，本件兩造間既有系爭藥品之買賣契存在，惟原告未
    舉證證明其已向被告催告給付貨款，或兩造就貨款之給付有
    確定期限之約定，則原告依買賣法律關係訴請被告給付貨款
    698,366 元及自支付命令狀繕本送達被告之翌日即94年8 月
    16日起之法定遲延利息，自屬有據，逾此範圍之請求，尚難
    准許，應予駁回。
四、本件事證已臻明確，兩造其餘攻擊防禦之方法，與判決之基
    礎不生影響，不予論述，附此敘明。
五、據上論結：本件原告之訴為一部有理由，一部無理由，依民
    事訴訟法第79條，判決如主文。
中    華    民    國    95    年    11    月    8     日
                  民事第一庭    法  官  陳婉玉
┌──────────────────────┐
│附表：                                      │
├──────┬───────┬───────┤
│ 出?貨?日 │ ?金??額   │?利息起算日  │
│            │?（新台幣）  │              │
├──────┼───────┼───────┤
│ 94年1月19日│  114,000元   │ 94年1月19日  │
├──────┼───────┼───────┤
│?4年2月1日 │  176,614元   │?4年2月1日   │
├──────┼───────┼───────┤
│ 94年2月4日 │  91,200元    │?4年2月4日   │
├──────┼───────┼───────┤
│ 94年3月3日 │  159,276元   │?4年3月3日   │
├──────┼───────┼───────┤
│ 94年5月6日 │  159,276元   │?4年5月6日   │
└──────┴───────┴───────┘
以上正本係照原本作成
如對本判決上訴，須於判決送達後20日內向本院提出上訴狀
中    華    民    國    95    年    11    月    8     日
                                書記官  劉雅玲


司法院資訊處製作；財團法人民間司法改革基金會備份。
